【裁判字號】    98,訴,1290
【裁判日期】    990210
【裁判案由】    槍砲彈藥刀械管制
【裁判全文】
臺灣板橋地方法院刑事判決              98年度訴字第1290號
公  訴  人  臺灣板橋地方法院檢察署檢察官
被      告  乙○○
選任辯護人  陳明暉律師
上列被告因違反槍砲彈藥刀械管制條例案件，經檢察官提起公訴
（98年度偵字第6003號），本院判決如下：
    主  文
乙○○犯非法持有手槍罪，累犯，處有期徒刑伍年肆月，併科罰
金新臺幣拾伍萬元，罰金如易服勞役，以新臺幣壹仟元折算壹
日。扣案如附表所示之制式手槍及鑑定試射後所餘子彈（數量見
同表），均沒收之。
    事  實
一、乙○○前因各罪，均經判處有期徒刑確定，並已執行完畢（
    則下列(一)、(二)所示之罪，於本案構成累犯之前科）：
  (一)前因於民國83年間犯竊盜罪，經臺灣士林地方法院以該院83
    年度易字第1724號刑事判決判處有期徒刑四月，如易科罰金
    ，以銀元三佰元折算一日，緩刑三年，於83年8 月13日確定
    。
  (二)復因於上開(一)所示之罪之判決確定前，另於同年間犯傷害罪
    ，經本院以84年度易字第1565號刑事判決判處有期徒刑四月
    ，如易科罰金，以銀元三佰元折算一日，經臺灣高等法院駁
    回上訴後，於84年7 月20日確定。
  (三)上開(一)所示之罪之緩刑，因其於緩刑前犯上開(二)所示之罪而
    經撤銷緩刑後，上開(一)、(二)所示之罪，再經本院其定應執行
    刑為有期徒刑七月，於86年6 月24日縮刑期滿執行完畢。
  (四)又因於87年間犯重利罪，經臺灣高等法院以88年度少連上訴
    字第49號刑事判決判處有期徒刑四月，於89年2 月16日確定
    ，於89年4 月24日入監執行，於同年8 月23日執行完畢。其
    於執行完畢後，因執行另案羈押，至89年9 月26日始停止具
    保出所。
二、乙○○雖明知由兵器工廠製造之具有殺傷力之制式手槍、子
    彈，係屬槍砲彈藥刀械管制條例之管制手槍、子彈，非經中
    央主管機關之許可，不得持有，竟於98年2 月16日下午5 時
    許遭警緝獲前之八、九年前某日（即89年2 月間至90年2 月
    間之除上開事實欄一、(四)所示之在監執行及執行羈押期間以
    外之某日），在臺北縣中和市某處，可預見綽號「芭樂」之
    姓名不詳之成年男子持有欲販售予其之如附表編號一所示之
    制式手槍一支、含同表編號二在內之子彈共五十顆，可能係
    屬槍砲彈藥刀械管制條例所管制之制式手槍、子彈，且其並
    未向主管機關申請許可持有附表所示之制式手槍及子彈，如
    向「芭樂」購買上開制式手槍、子彈，將構成非法持有制式
    手槍、子彈之犯行，竟仍基於持有該等制式手槍與子彈亦不
    違背其本意之犯意，於上開時地，向「芭樂」購得上開制式
    手槍、子彈而持有，而自該購入時起非法持有上開制式槍、
    子彈，並於持有期間在臺北縣石碇山區持該制式手槍試射其
    中十七顆子彈殆盡，嗣再於98年2 月16日下午5 時許其遭警
    他案緝獲前之某日，將附表所示之制式手槍及子彈藏放在臺
    北縣三重市○○○路84號10樓之4 之租屋處（下稱本案三重
    租屋處）內。嗣於98年2 月16日上午5 時許，其因另案通緝
    而經警前往上開租屋處將其緝獲，並由警在該屋內查獲附表
    所示之制式手槍及子彈，始查知上情。
三、案經基隆市警察局第四分局報告臺灣板橋地方法院檢察署檢
    察官偵查起訴。
    理  由
一、本案認定被告乙○○有罪之證據方法，計有：(一)被告就自己
    之犯罪事實於警詢、偵查及審理期日之自白及不利於己之陳
    述、(二)證人即被告友人丙○○（被告準備程序中辯稱附表所
    示之制式手槍及子彈係丙○○所有）、本案三重租屋處之大
    樓警衛室保全人員甲○○（被告準備程序中辯稱有將該租屋
    處鑰匙持交管理人員保管）於審理中之證言、(三)證人本案三
    重租屋處之大樓警衛室保全人員辛○○於警詢中之證言、(四)
    內政部警政署刑事警察局經依囑託鑑定規定為鑑定之該局98
    年2 月17日刑鑑字第0980021191號槍彈鑑定書（即附表所示
    之該鑑定書）、(五)本院勘驗被告98年2 月16日警詢筆錄及錄
    音之勘驗筆錄暨本院對該日警詢筆錄製作之逐字譯文之勘驗
    報告（下稱本院勘驗被告警詢結果）、(六)扣案如附表一所示
    之本案制式手槍及子彈。經查皆未發現有實施刑事訴訟程序
    之公務員因違背法定程序取得該等證據方法之情形。茲就各
    該證據係有證據能力之理由及確經合法調查程序之依據，分
    述如下：
  (一)上開(二)所示之證人丙○○、甲○○於審理中之證言，查係經
    本院於審判中，傳喚其等到庭由檢察官、被告與其辯護人行
    交互詰問程序，取得其等之證言，是證人於本院審理中之證
    言，係有證據能力並經合法調查，可為裁判之依據。
  (二)上開(三)所示之證人辛○○於警詢中之證言，雖係證人於審判
    外之陳述，惟係因證人腦溢血在院就診致無法到庭，而經被
    告及辯護人於審判期日捨棄傳喚，且於言詞辯論終結前，均
    未對證人警詢中陳述之證據能力聲明異議，依刑事訴訟法第
    159 條之5 第2 項之規定，自有證據能力，且經本院於審判
    期日提示該證言並告其要旨以供被告與其辯護人為答辯，而
    經合法調查，自得為本院裁判之依據。
  (三)上開(四)所示之內政部警政署刑事警察局之鑑定書，係該局於
    執行手槍、子彈鑑定公務所出具之鑑定報告，依據刑事訴訟
    法第159 條立法理由及同法第206 條之規定，得為證據，且
    上開鑑定書與被告本案犯罪事實均有關聯性，是上開各該鑑
    定書除均有證據能力外，並經本院於審判期日提示並告其要
    旨供被告及其辯護人為答辯，是上開各該鑑定書係均經合法
    調查，自均得為裁判之依據。
  (四)上開(五)所示之本院勘驗筆錄暨勘驗報告，查係被告於準備程
    序中辯稱其警詢中自白係出於警方以不正之方法，而由本院
    依刑事訴訟法、第156 條第3 項、第212 條至第215 條、27
    7 條等之規定，就被告於接受警詢時所同時錄音之錄音音軌
    製作逐字譯文，於準備程序期日，通知當事人、辯護人、製
    作筆錄員警庚○○、戊○○到庭，以當庭撥放該錄音音軌核
    對逐字譯文之方式檢查後，依同法第42條規定所作成之筆錄
    等資料，該等筆錄及文書，自有證據能力，且經本院於審判
    期日提示上開筆錄及文書並告以要旨供被告及其辯護人為答
    辯，是上開文書均係經合法調查，自得為裁判之依據。
  (五)又上開(一)所示之被告就本案犯罪事實於警詢、偵查及審理期
    日之自白及其他不利於己之陳述，雖曾經被告於準備程序辯
    稱其警詢中之自白係出於警方以不正之方法，惟此部分經本
    院勘驗被告警詢錄音音軌，被告於警詢中之陳述，均由被告
    主動陳述，且依錄音帶音軌所示之製作筆錄員警庚○○、戊○○於製作筆錄中之對談，該二員警對查獲如附表所示之槍
    枝尚在相互研判槍型廠牌，而被告亦係主動插話為談論（參
    見本院勘驗筆錄暨勘驗報告編號三所示），依該製作筆錄情
    境，除已難認被告該警詢中之陳述係出於警方以不正之方法
    外，被告於偵訊中之陳述，查其內容除與其警詢陳述內容係
    為相符外，被告更於偵訊中補陳強調附表編號一所示之制式
    手槍已經生鏽，該槍確係其於查獲前八、九年前所購得等語
    （參見被告98年2 月16日偵訊筆錄，98年度偵字第6003號卷
    第26頁），是被告前於準備程序辯稱其警詢中之陳述係出於
    警方以不正之方法之辯詞，係屬被告一時卸責之詞，自難採
    認；而被告嗣於審理期日經本院傳訊丙○○行詰問程序後，
    坦承犯行，對其前於警詢、偵訊之自白及其他不利於己之陳
    述之任意性與真實性，均不再爭執，是被告就本案犯罪事實
    於警詢、偵查及審理期日之自白及其他不利於己之陳述，查
    無刑事訴訟法第156 條第1 項、第158 條之2 規定情形，且
    與本院依法調查所得事實相符，自得援引被告之自白及不利
    己之陳述為認定其有罪之證據。
  (六)就上開(六)所示之各該非供述證據，查均無非法取得之情形，
    並經本院於審判期日提示供被告為辨識，並由其與其辯護人
    為答辯，是上開各該證據，除有證據能力外，並經合法調查
    ，自得為本院裁判之基礎。
二、被告乙○○就其於事實欄二所示之時地，向「芭樂」購得附
    表編號一所示之制式手槍一支、含同表編號二在內之子彈共
    五十顆，並曾經持以試射等情，於警詢（參見98年2 月16日
    警詢筆錄，98年度偵字第6003號卷第4 頁至第5 頁；本院勘
    驗筆錄暨勘驗報告）及偵訊（參見98年2 月16日偵訊筆錄，
    上開卷第26頁至第27頁）中坦承不諱，惟於準備程序中先辯
    稱附表所示之制式手槍及子彈並非其所有，係本案查獲四、
    五天前，其友人丙○○表示欲借住本案三重租屋處，其遂在
    臺北縣三重市○○○路將該租屋處鑰匙交付丙○○，並吩咐
    丙○○於離開時，將該屋鑰匙寄放於大樓管理員轉交予其，
    其遂回自己新莊住處居住，待其於98年2 月15日晚間返回該
    租屋處，嗣於翌日即查獲時其出門購物時，即遭警逮捕並進
    入屋內，由警先搜得一把玩具槍後，員警命其坐在床上不得
    轉頭看，雖後即由員警在衣櫃內查獲如附表所示之制式手槍
    及子彈，待其入監後，其委託胞妹詢問丙○○，丙○○有坦
    承附表所示之制式手槍及子彈係其藏放，附表所示之制式手
    槍及子彈確實並非其所有，而本案其警詢筆錄中之陳述係員
    警要其為如此之陳述云云（參見98年5 月12日準備程序筆錄
    第2 頁至第5 頁）；復於審理中經本院提訊丙○○而由丙○○證稱伊確係有於上開時間向被告借住本案三重租屋處，係
    由一名男子帶其進去，當日被告並不在該租屋處，而當晚僅
    有伊與該名男子在內，被告係其隔日上午離去時，始才返回
    該租處，伊當時雖有留一包衣物在該屋內，惟伊並未持有任
    何槍彈等語（參見99年1 月28日審判筆錄第5 頁至第8 頁）
    ，以及由本院傳訊本案三重租屋處之大樓警衛室保全人員甲○○到院證稱該警衛室保全人員並未幫住戶保管鑰匙，亦未
    經人委託將鑰匙轉交被告等語（參見99年1 月28日審判筆錄
    第10頁至第11頁）後，被告即表示因丙○○不願意承認犯罪
    ，故其願意承認本案犯罪，並補稱丙○○證稱之該名男子為
    「阿寬」，「阿寬」係其弟弟云云，而捨棄傳訊其與辯護人
    原本聲請傳喚之證人即本案查獲及製作筆錄員警壬○○、己○○、丁○○、庚○○、戊○○以及本案三重租屋處之另名
    大樓警衛室保全人員辛○○，惟仍否認其警詢及偵訊中陳述
    之真實性，惟對本院質問其何以於偵訊中除同為警詢中陳述
    並補陳強調槍枝外觀生鏽及取得時間等情，則未能回答，並
    於調查證據完畢後為辯論時，辯稱以其不知道其係何時取得
    附表所示之制式手槍及子彈，其認為是於98年初時取得云云
    。經查，本案被告雖於本院準備程序及審理中為上開之答辯
    及陳述，然查，被告就其於準備程序中所為答辯，查與證人
    丙○○、甲○○於審理中及證人辛○○於警詢中之證言不符
    ，且其自己於準備程序中均未陳述有該「阿寬」之人及由「
    阿寬」帶同丙○○進入本案三重租屋處，反訛稱係將鑰匙交
    由丙○○由丙○○自行進入並請丙○○寄放鑰匙云云，待丙○○於審理中為上開證述後，始才改稱以上情，是被告顯有
    對事實陳述不實之情，是其於準備程序中辯稱其警詢中之陳
    述係出於員警以不正方法之辯詞，其真實性已有可疑，而本
    案就被告警詢之陳述，經本院以如理由欄一、(五)所示之該等
    調查後，依該製作筆錄情境，除已難認被告該警詢中之陳述
    係出於警方以不正之方法外，被告於偵訊中更為相同之陳述
    ，且更補陳槍枝生鏽等情而欲使檢察官信其所言確屬真實，
    是顯難認被告其警詢、偵訊中之該自白與不利於己之陳述有
    出於警方以不正之方法之情，而本案復有附表所示之內政部
    警政署刑事警察局之鑑定書以及各該制式手槍及子彈扣案，
    堪認被告於警詢、偵查及審理期日之自白及不利於己之陳述
    ，係與事實相符。縱上所述，本案事證明確，被告犯行洵堪
    認定，應予依法論科。
三、按未經許可持有槍枝、子彈，其持有之繼續，為行為之繼續
    ，亦即一經持有該槍彈，罪即成立，至其持有行為終了時，
    均論為一罪，不得割裂。則持有槍、彈行為，因係屬行為之
    繼續，其犯罪之完結須繼續至寄藏行為終了時為止，均只論
    為一罪（最高法院93年台上字第187 號判決要旨參照）；其
    間法律縱有變更，然其行為既繼續實施至新法施行以後，即
    與犯罪後法律有變更之情形不同，不生新舊法比較適用之問
    題（最高法院95年台上字第2250號、95年台上字第3461號判
    決要旨參照）；亦即，於連續、接續或繼續犯之行為過程中
    ，遇有刑罰之法律變更時，其一部行為涉及舊法，一部行為
    涉及新法者，仍應依最後行為時之法律處斷，不發生新舊法
    比較適用問題（最高法院刑事判決96年度台上字第4909號判
    決要旨參照）。查以，被告最初持有本案制式手槍、子彈之
    時間，雖係在89年2 月間至90年2 月間，然其持有行為繼續
    至98年2 月16日始被查獲，其持有行為之終了既係在94年2
    月2 日修正刑法之施行日之後，自無行為後法律變更可言，
    毋庸就上開兩法律為新舊法律比較適用，應逕適用裁判時之
    槍砲彈藥刀械管制條例、94年2 月2 日修正刑法規定論處。
四、核被告乙○○所為，係犯槍砲彈藥刀械管制條例第7 條第4
    項之非法持有手槍罪、同條例第12條第4 項之非法持有子彈
    罪。按非法持有（或寄藏）槍砲彈藥刀械等違禁物，所侵害
    者為社會法益，如持有之客體種類相同（同為手槍，或同為
    子彈者），縱令持有（或寄藏）之客體有數個（如數支手槍
    、數顆子彈），仍為單純一罪，不發生想像競合犯之問題（
    最高法院92年台上字第2121號判決要旨參照）；另同時持有
    （或寄藏）手槍、子彈係觸犯槍砲彈藥刀械管制條例之條例
    第8 條第4 項、第12條第4 項之罪，應依想像競合犯從較重
    之該條例第8 條第4 項未經許可無故持有（或寄藏）手槍罪
    處斷（最高法院74年台上字第3400號判例、81年台上字第14
    18號判決要旨參照）。查以，被告雖非法持有附表編號二所
    示之制式子彈共三十三顆，依上開說明，屬單純一罪，僅犯
    槍砲彈藥刀械管制條例第12條第4 項之一罪；又被告以一行
    為同時觸犯上開二罪名，為想像競合犯，應從一重之非法持
    有手槍罪處斷。被告前曾受有如事實欄一所示之犯罪科刑及
    執行情形，有臺灣高等法院被告前案紀錄表一份在卷可憑，
    其於受有期徒刑之執行完畢後，五年以內故意再犯本案有期
    徒刑以上之本罪，係構成累犯，應依刑法第47條第1 項之規
    定加重其刑。爰審酌被告未經許可，即非法持有附表一所示
    之制式手槍及子彈，對社會治安已有相當潛在之威脅，茲斟
    酌其素行、生活狀況、犯罪之動機、目的、手段、所查獲之
    手槍種類、子彈數量等之一切情狀，參酌檢察官請求量處之
    刑度，量處如主文所示之刑，並就併科罰金部分，諭知罰金
    如易服勞役之折算標準，以示懲儆。
五、扣案如附表所示之制式手槍一支、經送鑑定試射未用罊之子
    彈，均為違禁物，不問屬於犯人與否，均應依刑法第38條第
    1 項第1 款規定宣告沒收。至於，經鑑定試射完罄之子彈部
    分，射擊後其彈藥部分因擊發而燃燒殆盡，其餘部分亦裂解
    為彈頭與彈殼，已不具子彈之外型及功能，均無殺傷力，非
    屬違禁物，自毋庸宣告沒收（最高法院94年度台上字第3195
    號判決要旨參照）。
據上論斷，應依刑事訴訟法第299 條第1 項前段，槍砲彈藥刀械
管制條例第7 條第4 項、第12條第4 項，刑法第11條前段、第55
條、第47條第1 項、第42條第3 項前段、第38條第1 項第1 款，
判決如主文。
本件經檢察官陳怡親到庭執行職務
中    華    民    國    99    年    2     月    10    日
                  刑事第一庭審判長法  官  王復生
                                  法  官  連雅婷
                                  法  官  陳世旻
┌──────────────────────────────────────────────┐
│附表：扣案之本案制式手槍、子彈                                                              │
├──┬─────────┬────┬────────────────────────────┤
│編號│名稱              │數量    │鑑定文號暨鑑定結果                                      │
├──┼─────────┼────┼────────────────────────────┤
│ 一 │韓國DAEWOO廠DP51型│壹枝（含│(一)鑑定文號：內政部警政署刑事警察局98年2 月17日刑鑑字第09│
│    │（出廠槍號BA800903│彈匣貳個│  00000000號。                                          │
│    │）                │）      │(二)鑑定結果：送鑑手槍1 枝（含彈匣2 個，槍枝管制編號110206│
│    │                  │        │  4853），認係口徑9mm 制式半自動手槍，為韓國DAEWOO廠DP51│
│    │                  │        │  型，槍號為BA800903，槍管內具陸條右旋來復線，擊發功能正│
│    │                  │        │  常，可供擊發同口徑制式子彈使用，認具殺傷力。          │
├──┼─────────┼────┼────────────────────────────┤
│ 二 │制式子彈          │拾顆│(一)鑑定文號：同上。                                      │
│    │                  │（鑑定試│(二)鑑定結果：送鑑子彈33顆，認均係口徑9mm 制式子彈，採樣11│
│    │                  │射後餘貳│  顆試射，可擊發，認具殺傷力。                          │
│    │                  │拾貳顆）│                                                        │
└──┴─────────┴────┴────────────────────────────┘
上列正本證明與原本無異。
如不服本判決，應於判決送達後10日內敘明上訴理由，向本院提
出上訴狀 (應附繕本) ，上訴於臺灣高等法院。其未敘述上訴理
由者，應於上訴期間屆滿後20日內向本院補提理由書「切勿逕送
上級法院」。
                              書記官  楊雅芳
中    華    民    國    99    年    3     月    1     日
附錄：本案論罪科刑法條全文
槍砲彈藥刀械管制條例 (民國 98 年 05 月 27 日修正)
第    7    條
未經許可，製造、販賣或運輸火砲、肩射武器、機關槍、衝鋒槍
、卡柄槍、自動步槍、普通步槍、馬槍、手槍或各類砲彈、炸彈
、爆裂物者，處死刑、無期徒刑或七年以上有期徒刑；處徒刑者
，併科新臺幣三千萬元以下罰金。
未經許可，轉讓、出租或出借前項所列槍砲、彈藥者，處無期徒
刑或五年以上有期徒刑，併科新臺幣一千萬元以下罰金。
意圖供自己或他人犯罪之用，而犯前二項之罪者，處死刑或無期
徒刑；處徒刑者，併科新臺幣五千萬元以下罰金。
未經許可，持有、寄藏或意圖販賣而陳列第一項所列槍砲、彈藥
者，處五年以上有期徒刑，併科新臺幣一千萬元以下罰金。
意圖供自己或他人犯罪之用，以強盜、搶奪、竊盜或其他非法方
法，持有依法執行公務之人所持有之第一項所列槍砲、彈藥者，
得加重其刑至二分之一。
第一項至第三項之未遂犯罰之。
第   12    條
未經許可，製造、販賣或運輸子彈者，處一年以上七年以下有期
徒刑，併科新台幣五百萬元以下罰金。
未經許可，轉讓、出租或出借子彈者，處六月以上五年以下有期
徒刑，併科新台幣三百萬元以下罰金。
意圖供自己或他人犯罪之用，而犯前二項之罪者，處三年以上十
年以下有期徒刑，併科新台幣七百萬元以下罰金。
未經許可，持有、寄藏或意圖販賣而陳列子彈者，處五年以下有
期徒刑，併科新台幣三百萬元以下罰金。
第一項至第三項之未遂犯罰之。

司法院資訊處製作；財團法人民間司法改革基金會備份。
